【裁判字號】    97,交聲,1900
【裁判日期】    971231
【裁判案由】    違反道路交通管理處罰條例聲明異議
【裁判全文】
臺灣桃園地方法院交通事件裁定        97年度交聲字第1900號
原處分機關  交通部公路總局新竹區監理所
異  議  人
即受處分人  甲○○
上列異議人即受處分人因違反道路交通管理處罰條例案件，對於
交通部公路總局新竹區監理所民國97年10月27日所為之處分（原
處分案號：壢監裁字第裁53-DB0000000號）聲明異議，本院裁定
如下：
    主  文
原處分關於吊扣甲○○汽車駕駛人駕駛執照拾貳個月部分撤銷。
上開撤銷部分不罰。
    理  由
一、原處分意旨略以：異議人即受處分人甲○○於民國97年10月
    14日凌晨2時36分許，駕駛車牌號碼DO-2253號自用一般小客
    車，行經省道臺66線15.3公里處時，經桃園縣政府警察局楊
    梅分局員幼獅派出所警攔停，並測得其吐氣所含酒精濃度為
    每公升0.32毫克，而以汽車駕駛人酒精濃度超過規定標準為
    由，開立桃警局交字第DB0000000 號舉發違反道路交通管理
    事件通知單予以舉發，嗣並將該通知單交付予異議人。異議
    人於舉發通知單上所載應到案日期前向交通部公路總局新竹
    區監理所中壢監理站（下稱原處分機關）提出申訴，經原處
    分機關函請舉發機關調查結果，認異議人確有前述違規行為
    ，乃依道路交通管理處罰條例第35條第1 項第1 款，違反道
    路交通管理事件統一裁罰基準及處理細則第43條、第44條、
    第67條之規定，於97年10月27日，以壢監裁字第裁53─DB00
    00000 號裁決書，裁處異議人罰鍰新臺幣（下同）19,500元
    ，並吊扣駕駛執照12個月，施以道安講習。
二、聲明異議意旨略以：其當日駕駛自用小客車行經上開所述時
    、地時，係因工作疲勞、精神恍惚，致停等紅燈時不慎睡著
    ，始遭警員舉發，而其對確有酒後駕車之違規事實，及因而
    遭罰鍰之裁罰並無不服，惟因其家中尚有罹癌妻子、二名子
    女及中風之母親需扶養，是若吊扣其職業聯結車駕照，其將
    因而無法工作賺錢，家中生計頓陷困境。又94年12月14日修
    正之道路交通管理處罰條例第68條規定，已將「吊扣」二字
    刪除，依法不應再吊扣駕駛人持有之各級駕照，故原處分吊
    扣其駕照之部分於法不合，為此聲明異議等語。
三、經查：
    (一)異議人領有職業聯結車駕駛執照，而仍於前開舉發時間、
      地點，駕駛車牌號碼DO-2253 號自用一般小客，行經省道
      臺66線15.3公里處時，為警攔檢，並測得其呼氣中所含酒
      精濃度為每公升0.32毫克，而異議人並已應到案日期前將
      罰鍰繳納完畢之事實，業經異議人於異議狀內自承屬實，
      並有查獲警員開具之舉發違規通知單、異議人之酒精測試
      單、桃園監理站汽車駕駛人螢幕列印報表、交通部公路總
      局自行收納款項收據各1 份在卷可稽，是異議人確有駕駛
      汽車經測試檢定，酒精濃度超過規定標準之違規事實，自
      堪以認定。
    (二)惟查：
      1.按汽車駕駛人，因違反本條例及道路交通安全規則之規
        定，受吊銷駕駛執照處分時，吊銷其持有各級車類之駕
        駛執照，亦為道路交通管理處罰條例第68條所明定，而
        此規定係於94年12月14日修正公布，並於95年3 月1 日
        施行，而修正前之道路交通管理處罰條例第68條則係規
        定「汽車駕駛人，因違反本條例及道路交通安全規則之
        規定，受吊扣或吊銷駕駛執照處分時，吊扣或吊銷其持
        有各級車類之駕駛執照」，其修法意旨，係以「原條文
        將違規駕駛人所持有之各級車類駕駛執照一併吊扣或吊
        銷，失之過酷，影響人民工作及生活甚鉅」為由，而刪
        除吊扣駕駛人駕駛執照時，應吊扣駕駛人持有各級車類
        駕駛執照之規定，是依現行道路交通管理處罰條例，已
        無得吊扣駕駛人所持有他級駕駛執照之依據存在，從而
        監理機於違反道路交通管理事件裁決書主文中諭知關於
        吊扣駕駛人駕駛執照之處分者，僅得吊扣駕駛人違規時
        所駕駛該級車類之駕駛執照，以限制其繼續駕駛該級車
        類行駛道路之權利，若駕駛人並無該級車類之駕駛執照
        ，或雖曾持有該級車類之駕駛執照，然該駕駛執照業經
        吊銷、吊扣，即無從再執行吊扣該級車類駕駛執照之處
        分（臺灣高等法院暨所屬法院97年法律座談會刑事類提
        案第40號之研討結果可資參照）。
      2.異議人於本件交通違規時，因業已取得較高級之職業聯
        結車駕駛資格，而依法將自用小客車之駕駛執照換領為
        職業聯結車之駕駛執照之情，有桃園縣政府警察局楊梅
        分局97年11月10日楊警分交字第0978031717號函所附之
        交通違規查詢單上違規駕駛人汽車駕照基本資料在卷可
        憑，故原處分吊扣異議人之汽車駕駛執照，即當係吊扣
        異議人唯一持有之職業聯結車駕駛執照，此亦有交通部
        公路總局新竹區監理所中壢監理站駕駛執照吊扣直行單
        1 紙附卷可稽。然揆諸前揭說明，異議人既係駕駛自用
        一般小客機車違反道路交通管理處罰條例第35條第1 項
        第1 款之規定，依法自僅能吊扣其自用一般小客車駕駛
        執照12個月，並無得吊扣異議人持有他級駕駛執照之依
        據，原處分竟吊扣異議人之職業聯結車駕駛執照，自有
        違誤。
      3.原處分機關固謂：酒後駕車應吊扣其違規行為當時所憑
        之駕照1 年‧‧‧，若因晉級考領大型車駕照或因其係
        職業駕照即可不受處罰條例第35條酒後駕車需扣駕照之
        處分，對其他僅考領小型車駕照之受處分人駕駛小型車
        違規是否亦造成不平等，且異議人既為職業駕駛人，自
        當比一般普通駕駛人更加注意上開處置方式等語，然本
        院審酌「行政行為，採取之方法所造成之損害不得與欲
        達成目的之利益顯失均衡」，乃行政程序法第7 條第 3
        款所明定，而若於上開情形下吊扣駕駛人各級車類之駕
        駛執照，雖可達成完全杜絕駕駛人繼續酒醉駕車之目的
        ，惟亦同時造成剝奪駕駛人駕駛各級車類車輛，影響駕
        駛人生計之結果，所造成之損害，已與欲達成目的之利
        益，顯失均衡，且與前揭道路交通管理處罰條例第68條
        之修法意旨不符，實難認為妥適。此外，行政機關所採
        取之處罰手段，必須與違反業務之行為間有合理關聯存
        在，亦即，不得違反「不當聯結禁止原則」，否則其處
        罰即屬違法。本件異議人違規時駕駛之車輛為自用一般
        小客車，則應依本條例第35條第1 項第1 款之規定吊扣
        其所依憑之駕駛執照，而限制其駕駛自用一般小客車之
        資格，倘將異議人職業聯結車駕駛執照予以吊扣，則為
        將其駕駛職業聯結車之資格一併予以限制，係不當聯結
        異議人駕駛自用一般小客車之違規行為與其職業聯結車
        之駕駛資格，亦於法有違，是原處分機關上開意見，容
        有誤會。
四、綜上所述，異議人雖確有上開違規行為，而應依道路交通管
    理處罰條例第35條第1 項第1 款、違反道路交通管理事件統
    一裁罰基準及處理細則及違反道路交通管理事件統一裁罰基
    準表所載之裁罰標準之相關規定，予以裁處罰鍰並施以道路
    安全講習，惟原處分關於吊扣駕駛執照12個月之部分，則經
    核有所違誤，是本件異議為有理由，應由本院將原處分關於
    吊扣駕駛執照之部分撤銷，並自為裁定如主文第2 項所示。
據上論斷，應依道路交通管理處罰條例第87條第2 項、道路交通
案件處理辦法第20條前段，裁定如主文。
中    華    民    國    97    年    12    月    31    日
                          交通法庭    法  官   蘇昌澤
以上正本證明與原本無異。
如不服本裁定，應於裁定送達後5 日內向本院提出抗告狀。
                                      書記官   田宜芳
中    華    民    國    98    年    1     月    7     日


司法院資訊處製作；財團法人民間司法改革基金會備份。
